臺灣臺北地方法院刑事判決　　　　　　　99年度智易字第75號
公　訴　人　臺灣臺北地方法院檢察署檢察官
被　　　告　謝一加
選任辯護人　鄭金溪律師
被　　　告　陳進釘
選任辯護人　歐斐文律師
上列被告等因違反商標法案件，經檢察官提起公訴（99年度調偵
字第736 號），本院判決如下：
    主  文
謝一加、陳進釘均無罪。
    理  由
壹、公訴意旨略以：被告謝一加、陳進釘俱明知「自然之家」商
    標圖樣，經告訴人吳瑞忠向經濟部智慧財產局申請註冊使用
    於果蔬抹醬等商品，並業於民國98年8 月16日取得商標專用
    權，竟共同謀議由被告謝一加製造「桂花蜂蜜葡萄子果醬」
    及「頂級黃金柚子茶」兩項商品，並使用「自然之家」商標
    圖樣對外銷售，被告陳進釘則同意於被告謝一加製造之「頂
    級黃金柚子茶」商品上，登載被告陳進釘經營之松柏科技有
    限公司為總代理，嗣於98年8 月間，由被告謝一加於新北市
    ○○區○○街130 號渠所經營之興鵬國際有限公司內，在所
    製造之「桂花蜂蜜葡萄子果醬」及「頂級黃金柚子茶」商品
    上，擅自使用上開「自然之家」商標圖樣，並販賣予陳建君
    （業經緩起訴處分確定）、張政顥（另送調解暫行簽結），
    另並製作印有「自然之家」商標圖樣之條幅供陳建君、張政
    顥使用，嗣陳建君、張政顥於98年9 月11日，在臺北市○○
    區○○路五段5 號世貿一館內之B938號攤位上，陳列推銷上
    述商品，因認被告謝一加、陳進釘涉犯商標法第81條第1 款
    之未得商標權人同意於同一商品使用相同註冊商標罪嫌。
貳、按犯罪事實應依證據認定之，無證據不得認定其犯罪事實；
    不能證明被告犯罪者，應諭知無罪之判決。刑事訴訟法第15
    4 條第2 項、第301 條第1 項分別定有明文。又事實之認定
    ，應憑證據，如未能發現相當證據，或證據不足以證明，自
    不能以推測或擬制之方法，為裁判基礎（最高法院40年台上
    字第86號判例參照）；認定犯罪事實所憑之證據，雖不以直
    接證據為限，間接證據亦包括在內，然而無論直接證據或間
    接證據，其為訴訟上之證明，須於通常一般之人均不致有所
    懷疑，而得確信其為真實之程度者，始得據為有罪之認定，
    倘其證明尚未達到此一程度，而有合理之懷疑存在而無從使
    事實審法院得有罪之確信時，即應由法院為諭知被告無罪之
    判決（最高法院76年台上字第4986號判例參照）。
、公訴人認被告涉有前揭未得商標權人同意於同一商品使用相
    同註冊商標罪嫌，無非係以被告謝一加、陳進釘之供述、同
    案被告張政穎之陳述、證人陳建君之證言、檢察事務官99年
    9 月24日勘驗筆錄、扣案「桂花蜂蜜葡萄子果醬」66罐、「
    頂級黃金柚子茶74罐及攤位現場照片等為主要論據。訊據被
    告謝一加、陳進釘均堅決否認有何違反商標法之犯行，被告
    謝一加辯稱：伊於97年4 月間開始設計「自然之家」商標，
    並開始販售，伊並不清楚告訴人吳瑞忠有申請「自然之家」
    商標註冊登記情形等語；被告謝一加之選任辯護人為被告謝
    一加辯護稱：被告謝一加顯然是在告訴人吳瑞忠申請註冊商
    標之前，即已經在使用「自然之家」商標於商品上，依據商
    標法第30條之規定，自不受拘束等語；被告陳進釘則辯稱：
    伊亦不知悉告訴人吳瑞忠有申請「自然之家」之商標使用等
    語；被告陳進釘之選任辯護人為被告陳進釘辯護稱：本案在
    世貿展覽場上並沒有人通知被告陳進釘有關告訴人吳瑞忠已
    經取得「自然之家」商標之事，被告陳進釘並無違反商標法
    第81條第1 款之故意等語。
肆、經查：
一、證據方面：
  (一)按未經被告詰問之被告以外之人於偵查中向檢察官所為之陳
    述，依刑事訴訟法第159 條之1 第2 項之規定，原則上屬於
    法律規定為有證據能力之傳聞證據，於例外顯有不可信之情
    況，始否定其得為證據。是得為證據之被告以外之人於偵查
    中所為之陳述，因其陳述未經被告詰問，應認屬於未經合法
    調查之證據，並非無證據能力，而禁止證據之使用。惟是否
    行使詰問權，屬被告之自由，倘被告於審判中捨棄詰問權，
    或證人客觀上有不能受詰問之情形，自無不當剝奪被告詰問
    權行使之可言（參見最高法院98年度台上字第1032號判決意
    旨參照）。查證人陳建君、鄭世雄、蔡政兆於偵查中之陳述
    ，皆已依法具結，有卷附結文在卷可稽（99年度偵1656 9號
    偵查卷第25頁、98年度偵字第22669 號偵查卷第97頁、第11
    7 頁），且衡諸該陳述之作成並無顯不可信之情況，因認具
    有證據能力。雖證人陳建君等人未經被告或辯護人於偵查程
    序為詰問，然本院於準備程序及審理程序多次提示被告、辯
    護人對證人陳建君等人所為陳述有何意見及有何調查證據之
    聲請，被告、辯護人始終未曾聲請詰問該等證人，應已捨棄
    對證人陳建君等人之詰問權。而本院於審判期日依法定程序
    提示證人陳建君、鄭世雄、蔡政兆之證述並告以要旨，而為
    合法調查後，自得採為證據。
  (二)次按被告以外之人於審判外之言詞或書面陳述，除法律有規
    定者外，不得作為證據。又被告以外之人於審判外之陳述，
    雖不符前4 條之規定，而經當事人於審判程序同意作為證據
    ，法院審酌該言詞陳述或書面陳述作成時之情況，認為適當
    者，亦得為證據。當事人、代理人或辯護人於法院調查證據
    時，知有第159 條第1 項不得為證據之情形，而未於言詞辯
    論終結前聲明異議者，視為有前項同意，刑事訴訟法159 條
    第1 項、第159 條之5 分別定有明文。查：證人張政顥於偵
    查中之陳述（未經具結），為審判外之陳述，而屬傳聞證據
    ，惟被告、辯護人就上開審判外之陳述，於本院審理中，並
    不爭執證據能力，復未曾於言詞辯論終結前聲明異議，而本
    院審酌該證人陳述作成時之情況，並無違法取證及證明力過
    低之瑕疵，亦認以之作為證據為適當，依前揭規定說明，自
    得為證據。
二、實體方面：
  (一)告訴人吳瑞忠於97年6 月間向經濟部智慧財產局申請「自然
    之家」商標註冊登記，經核准取得指定使用於獸乳、調味乳
    、乳酸菌飲料、蜜豆奶、奶油、椰漿粉、食用油、果凍、肉
    類製品、非活體水產製品、乾製果蔬、糖漬果蔬、醬菜、蔬
    菜速食條理包、花生仁湯、果蔬抹醬、乳製抹醬、豆乾、人
    造肉、速食高湯，商標專用期間自98年8 月16日起至108 年
    8 月15日止，商標權人為吳瑞忠等情，業經告訴人吳瑞忠於
    本院審理中證述明確（見本院100 年1 月17 日審判筆錄第3
    頁至第4 頁），復有卷附中華民國商標註冊證1 份及告訴人
    所提出之公司內部文件1 份在卷可稽（見98年度偵字第2266
    9 號偵查卷第62頁、第199 頁）；又被告謝一加確實有於98
    年8 月間，在其所經營位於新北市○○區○○街130 號興鵬
    國際有限公司內，將印製前開「自然之家」字樣之商標，黏
    貼於其所製造之「桂花蜂蜜葡萄子果醬」、「頂級黃金柚子
    茶」瓶罐上販售，另外並印製前開「自然之家」字樣之商標
    條幅，而均使用「自然之家」商標商品對外銷售商品；而被
    告陳進釘則同意被告謝一加在前開「頂級黃金柚子茶」商品
    上，登載被告陳進釘所經營松柏科技有限公司為總代理之情
    。嗣被告謝一加將該「桂花蜂蜜葡萄子果醬」、「頂級黃金
    柚子茶」瓶罐及條幅，販售予證人陳建君、張政顥，而由證
    人陳建君、張政顥於98年9 月11日，在臺北市○○區○○路
    5 段5 號世貿一館內B938號攤位上陳列販售該等印製有「自
    然之家」字樣商標之「桂花蜂蜜葡萄子果醬」、「頂級黃金
    柚子茶」商品等情，此亦為被告謝一加、陳進釘2 人所不否
    認（見本院99年12月13日準備程序筆錄第15頁），核與證人
    陳建君、張政顥於偵查中（99年偵字第16569 號偵查卷第23
    頁、第49頁至第50頁）指述情節相符合，復有卷附現場照片
    4 張、臺灣臺北地方法院檢察署99年9 月24 日勘驗筆錄1份
    （見98年度偵字第22669 號偵查卷第200 頁、99年度偵字第
    16569 號偵查卷第60頁至第68頁）及扣案「桂花蜂蜜葡萄子
    果醬」、「頂級黃金柚子茶」瓶罐在卷可憑，此部分事實，
    堪予認定。
  (二)又依告訴人吳瑞忠於本院審理中證稱：（何時通知被告侵犯
    商標權？）應該是本案在世貿展出前的壹個星期通知展覽單
    位，伊沒有直接碰到被告2 人，沒有直接跟他們說。（問：
    你在世貿展出前，就知道被告2 人有侵犯商標權？）有聽說
    。聽本公司業務員說的等語（見本院100 年1 月17日審理筆
    錄第9 頁），佐以被告謝一加、陳進釘於本院審理中一再供
    稱：伊等根本不知道告訴人吳瑞忠已經申請自然之家之商標
    註冊登記等語（見本院99年12月13日準備程序筆錄第2 頁至
    第3 頁、98年度偵字第22669 號偵查卷第11頁），被告2 人
    自是無從經告訴人吳瑞忠同意或授權而使用前開經註冊之「
    自然之家」商標，且均與告訴人吳瑞忠此部分證述相符合。
    再經本院檢視本案被告謝一加所使用本案「自然之家」字樣
    之商標確實與告訴人吳瑞忠經註冊之前揭「自然之家」商標
    相同。準此，被告謝一加確實有於98年8 月間在未經「自然
    之家」商標專用權人吳瑞忠之同意或授權下，而使用相同於
    告訴人吳瑞忠經註冊「自然之家」字樣之商標於其製作之「
    桂花蜂蜜葡萄子果醬」、「頂級黃金柚子茶」瓶罐或條幅上
    之情形甚明。
  (三)惟被告2 人是否有公訴人所指稱之違反商標法犯行，查：
  (1)依被告2 人於本院審理中已一再供稱：伊等根本不知道告訴
    人吳瑞忠申請「自然之家」之商標註冊登記等情，已如前所
    述，且依告訴人吳瑞忠於本院審理中證稱：被告謝一加有於
    97 年3月前曾向伊購買產品，伊是以老佛爺產品販售，或是
    給沒有商標之商品，伊不曾販售使用自然之家的產品予被告
    謝一加，伊是在本案世貿展出前個1 個星期通知展覽單位被
    告2 人有侵犯商標權，伊自己沒有直接跟被告2 人告知等語
    （見本院100 年1 月17日審理筆錄第8 頁第9 頁）；證人鄭
    世雄於偵查中證稱：告訴人吳瑞忠在本案展售之前，告訴伊
    興鵬公司（即被告謝一加所經營之公司）有商品侵權問題，
    要伊去告知如有侵權東西不要拿出來賣，伊是請蔡政兆去說
    等語（見98年度偵字第22669 號偵查卷第95頁）；證人蔡政
    兆於偵查中則證稱：本案參展期間告訴人吳瑞忠是有請伊去
    向被告陳進釘或其職員說他們使用的商標有侵權的疑慮，並
    要求不得使用，但伊是跟林文河先生說，伊不知道林文河有
    無說，伊確實沒有自己去說等語（見98年度偵字第22669 號
    偵查卷第114 頁），足見該等證人均無從證明被告2 人於本
    案之前，是已知悉告訴人吳瑞忠經核准取得「自然之家」商
    標註冊登記之事，而仍為前開使用「自然之家」商標行為。
    參以本次被告謝一加於98年8 月間，使用「自然之家」字樣
    之商標，並黏貼於其所製造之「桂花蜂蜜葡萄子果醬」、「
    頂級黃金柚子茶」瓶罐上，或另印製「自然之家」字樣之商
    標條幅，並販售予證人陳建君、張政顥，而由證人陳建君、
    張政顥於98年9 月11日，在臺北市○○區○○路5 段5 號世
    貿一館內B938號攤位上陳列販售之時間，與告訴人吳瑞忠申
    請且經核准「自然之家」商標註冊登記時間，2 者相差甚近
    ，及「自然之家」商標並非具有高度知名度，亦非短期間內
    即屬大眾廣為所熟知之商標，被告2 人辯稱於本案案發即98
    年8 、9 月間不知告訴人吳瑞忠已取得「自然之家」之商標
    情節，應非全屬虛妄之詞。再徵諸被告2 人於告訴人吳瑞忠
    97 年6月申請「自然之家」商標註冊登記前，已使用該「自
    然之家」字樣之商標於產品等情，如後所述，益徵被告2 人
    主觀上是否有公訴人所指稱之犯罪故意存在，實非無疑。
  (2)抑且，被告2 人之行為亦應符合「善意使用」之規定，而不
    受他人商標專用權之拘束：
    1.按在他人商標註冊申請日前，善意使用相同或近似之商標
      於同一或類似之商品或服務者，不受他人商標專用權之效
      力所拘束，但以原使用之商品或服務為限，商標專用權人
      並得要求其附加適當之區別標示，商標法第30條第1 項第
      3 款訂有明文。
    2.依被告謝一加於本院審理中供稱：伊於97年4 月間就開始
      設計「自然之家」之商標，97年4 月中旬開始販售等語（
      見本院99年12月13日準備程序筆錄第2 頁）；核與證人陳
      建君於偵查中證稱：伊在97年初開始向被告謝一加公司批
      貨，先是賣燕本家商標產品，後來被告謝一加公司請設計
      師設計「自然之家」品牌，97年就開始使用自然之家商標
      產品，但正確日期記不得等語（見99年度偵字第16569 號
      偵查卷第23頁）；證人林永發於本院審理中證稱：伊從事
      廣告業20幾年，97年3 月底被告陳進釘帶被告謝一加到伊
      公司來，被告謝一加說要作設計LOGO，伊就幫被告謝一加
      設計一個「自然之家」之圖樣，伊今日有將該圖樣帶來。
      伊在97年4 月2 日完成等語（見本院100 年1 月17日審理
      筆錄第11頁至第12頁）；證人邱莉玲於本院審理中證稱：
      伊跟被告謝一加是男女朋友關係，97年間，因為被告謝一
      加缺人手，伊是在宜蘭蘭雨節讓被告謝一加聘僱銷售葡萄
      籽，就是使用自然之家商標等語（見本院100 年1 月17日
      審判筆錄第15頁）；證人陳輝文於本院審理中亦證稱：伊
      與被告謝一加、告訴人吳瑞忠均無恩怨關係。伊是97年在
      宜蘭縣政府辦七夕情人節，當時伊居住在宜蘭，伊有去看
      ，當時被告謝一加攤位是掛自然之家品牌，是賣葡萄子等
      語（見本院100 年2 月21日審理筆錄第5 頁）等語均相符
      合，並有卷附自然之家系列產品標示封面1 份（見98年度
      偵字第22669 號偵查卷第170 頁）、證人林永發所提出之
      圖樣資料1 份及電子郵件往來資料1 份在卷可佐（見本院
      卷附），足見本件被告2 人於告訴人吳瑞忠97年6 月間申
      請「自然之家」商標註冊登記前，應已使用該「自然之家
      」字樣之商標於產品無誤。
    3.又所謂「善意」要件，考諸商標法為保障商標權及消費者
      利益，維護市場公平競爭，促進工商企業正常發展之立法
      目的，除視使用人是否知悉他人尚未申請註冊商標之存在
      以外，尚應視使用人於使用時是否意圖影射他人商標之信
      譽，而致影響公平競爭秩序為斷，以保護善意創用之使用
      人。而依告訴人吳瑞忠前揭已指稱自己或公司並未曾販售
      使用「自然之家」商標之商品予被告謝一加或陳進釘等情
      ，另查全卷事證猶均無證據可資佐證本案被告2 人前開使
      用「自然之家」字樣之商標時，是知悉有告訴人吳瑞忠尚
      未申請註冊之「自然之家」商標存在，或縱知悉且被告 2
      人使用時是意圖影射他人商標之信譽之情事，及綜觀本案
      被告2 人前開使用「自然之家」商標情節，認被告2 人前
      開使用「自然之家」商標行為，應屬善意使用之情形，依
      同法第30條第1 項第3 款規定，不受系爭商標權之效力所
      拘束，自不構成販賣仿冒商標商品罪。
伍、綜上所述，公訴人所提有關證據，不能令被告2 人受有罪判
    決之諭知。此外，本院復查無其他具體之事證以證明被告 2
    人有何公訴意旨所指之違反商標法犯行，因不能證明被告犯
    罪，揆諸前揭說明，自應對其等逕為無罪判決之諭知。
據上論斷，應依刑事訴訟法第301條第1項，判決如主文。
本案經檢察官徐仕瑋到庭執行職務
中    華    民    國   100    年    3     月    7     日
                          刑事第十七庭  法  官  賴淑美
以上正本證明與原本無異。
如不服本判決應於收受送達後10日內向本院提出上訴書狀，並應
敘述具體理由；其未敘述上訴理由者，應於上訴期間屆滿後20日
內向本院補提理由書（均須按他造當事人之人數附繕）「切勿逕
送上級法院」。
                                        書記官  許翠燕
中    華    民    國   100    年    3     月    11    日